【裁判字號】    95,易,1252
【裁判日期】    970306
【裁判案由】    妨害自由等
【裁判全文】
臺灣彰化地方法院刑事判決              95年度易字第1252號
公  訴  人  臺灣彰化地方法院檢察署檢察官
被      告  甲○○
上列被告因妨害自由等案件，經檢察官提起公訴（九十五年度偵
字第六七四三、七六三八、八二一八號），本院判決如下：
    主    文
甲○○以加害生命、身體、財產之事，恐嚇他人致生危害於安全
，處有期徒刑月，如易科罰金，以新臺幣壹仟元折算壹日，減
為有期徒刑壹月又拾伍日，如易科罰金，以新臺幣壹仟元折算壹
日；又以加害生命、身體之事，恐嚇他人致生危害於安全，處有
期徒刑月，如易科罰金，以新臺幣壹仟元折算壹日，減為有期
徒刑壹月又拾伍日，如易科罰金，以新臺幣壹仟元折算壹日；又
以加害生命、身體之事，恐嚇他人致生危害於安全，處有期徒刑
肆月，如易科罰金，以新臺幣壹仟元折算壹日，減為有期徒刑貳
月，如易科罰金，以新臺幣壹仟元折算壹日；又傷害人之身體，
處有期徒刑肆月，如易科罰金，以新臺幣壹仟元折算壹日，減為
有期徒刑貳月，如易科罰金，以新臺幣壹仟元折算壹日。應執行
有期徒刑陸月，如易科罰金，以新臺幣壹仟元折算壹日。
    犯罪事實
一、甲○○與丁○○、戊○○、丙○○一家係鄰居關係，本已多
    年不睦，又先後於下列時地發生衝突：(一)甲○○於民國九
    十五年七月七日五時許，在丁○○位於彰化縣埔鹽鄉○○村
    ○○路九八號住處圍牆外道路上，因故與丁○○發生口角爭
    執，竟基於恐嚇之犯意，以言詞向丁○○、戊○○恫嚇稱：
    「你生意不要做了，我要讓你們三代人收起來」等語，以此
    加害丁○○、戊○○生命、身體、財產之事，致使丁○○、
    戊○○心生畏懼，而危害於安全。(二)甲○○另基於恐嚇之
    犯意，於同日八時二十三分許，在丁○○上址住處大門前，
    先以倒駛車牌號碼ＱＨ－六八五六號自用小貨車之方式撞擊
    丙○○之車牌號碼ＲＮ七－三一０號機車前擋泥板（未達毀
    損程度），復對在場之丙○○、丁○○、戊○○威嚇：「要
    讓你們全家死」等詞，使丁○○、丙○○及戊○○心生畏懼
    ，而危害於安全。(三)甲○○再另基於恐嚇之犯意，於同年
    八月十三日二十二時許，在上址住處外道路，持鐮刀（未據
    扣案）作勢欲揮砍戊○○，並對戊○○恫稱：「要殺你全家
    ，要讓你的頭和身體分開」等語，以此加害戊○○生命、身
    體之事，致使戊○○心生畏懼，而危害於安全。(四)甲○○
    因時常與戊○○發生爭吵，竟於同年八月十七日十九時三十
    分許，基於傷害人身體之犯意，在上址住處前，以石頭及空
    酒瓶丟擲戊○○，造成戊○○受有左背、左臂挫擦傷及右腿
    挫擦傷等傷害。
二、案經丁○○、戊○○、丙○○訴由彰化縣警察局溪湖分局報
    請臺灣彰化地方法院檢察署檢察官偵查起訴。
    理    由
一、證據能力部分：
    本案下列引用之供述及非供述證據，經本院依法踐行調查證
    據程序，公訴人及被告甲○○均不爭執各該證據之證據能力
    ，且亦查無依法應排除其證據能力之情形，是後述所引用證
    據之證據能力皆無疑義，合先敘明。
二、認定犯罪事實所憑之證據及理由：
(一)被告甲○○於九十五年七月七日五時許、同日八時二十三分
    許、同年八月十三日二十二時許之恐嚇行為部分：
    訊據被告矢口否認有何恐嚇之犯行，辯稱：其沒有說過要讓
    你們三代人收起來、殺你全家、讓你的頭和身體分開等話，
    也沒有倒車衝撞丙○○機車云云。惟查：
  1.被告上開三次恐嚇犯行，分據證人即被害人丁○○、戊○○
    、丙○○於警詢、偵查中證述明確，復於本院審理時均以證
    人身分接受詰問，證人丁○○具結證述：被告有在伊家門口
    籬笆邊說生意不要做了，要讓伊三代人收起來；伊有看到伊
    孫子騎摩托車要去上班，被告開車停在門口，不讓伊孫子過
    ，被告先倒車再往前開，伊心裡會擔心孫子被撞，被告說要
    收伊三代人等語在卷（見本院九十七年二月二十一日審判筆
    錄第七至八頁），證人戊○○結證稱：九十五年七月七日上
    午五時渠剛起床，被告站在馬路靠近渠家這邊，對渠父說要
    讓渠三代人收起來，渠是聽到才出來，被告看到渠父跟渠二
    人，繼續又罵一樣的話；當天上午八時渠在澆花，丙○○騎
    摩托車要上班，才剛騎出家門口，被告的車就從渠家門口經
    過又倒車要撞丙○○，沒有撞到人，有撞到摩托車，之後被
    告有下車，說要把渠全家人都買起來，渠就趕快報警，渠聽
    到被告說要讓渠三代人都死，會害怕等詞（見本院九十七年
    二月二十一日審判筆錄第十三至十六頁），另證人丙○○亦
    結陳：當天我要去上班，被告開車擋在我們家門口，說要讓
    我們三代人都死，我不理被告，被告就往前開再倒車要撞我
    ，結果撞到機車的擋泥板，被告還有下車罵我們家人，說要
    讓我們三代人都死，出門小心一點，當時我及我叔叔、爺爺
    都在場，被告是對我們三人講的，我聽到這種話會害怕，因
    為被告常喝醉酒，我怕家人被他打等語甚詳（見本院九十七
    年二月二十一日審判筆錄第十、十二頁），互核大致相符。
  2.證人戊○○又於本院具結證述：九十五年八月十三日晚上十
    時，渠跟乙○○在門口泡茶、抽煙，被告無緣無故丟石頭、
    酒瓶到渠家屋頂，之後還拿刀子要來砍渠，但是沒有進來，
    在門口揮舞，被告說要收渠家的人，讓渠的頭和身體分開吃
    ，還要殺渠全家，拿那支鐮刀在那邊揮，渠怎會不害怕等詞
    （見本院九十七年二月二十一日審判筆錄第十四、十六頁）
    ，參以現場目擊證人乙○○也於本院結證稱：當時伊跟戊○○在那邊坐、泡茶，被告丟石頭跟啤酒瓶，但是沒丟到，後
    來又拿一支鐮刀向戊○○揮舞，在大埕那邊，伊在檢察官那
    邊所述：「當場有聽到被告說要殺對方（即戊○○）的父母
    」是實在的等語（見本院九十七年二月二十一日審判筆錄第
    三、五頁），兩相對照，亦相吻合。
  3.被告雖否認恐嚇犯行，惟前揭證人於偵查、本院之證述，均
    係經具結所為，如有虛偽不實，須受偽證罪之處罰，而被告
    與證人乙○○並無怨仇，倘被告未有恐嚇行為，證人乙○○
    何須於偵訊、本院為如上之證言？豈有甘冒受偽證罪刑事追
    訴之風險，設詞構陷被告之可能？況被告亦自承：其就住在
    丁○○家隔壁，早上有時會出去走走，九十五年七月七日早
    上有開小貨車經過丁○○家門口，當時丙○○的車子正好要
    出來；其在九十五年八月十三日晚上有拿一支小鐮刀，只是
    要嚇嚇戊○○而已，因為戊○○丟石頭，又很兇，其也有丟
    石頭跟酒瓶，當天因戊○○戲弄其，所以才會吵架等情，足
    見被告確有於證人丁○○、戊○○、丙○○指述之上開時間
    ，出現於案發地點，並生有口角糾紛甚明，益見前揭證人所
    證並非虛構誣陷之詞，而可採信。此外，復有卷附照片十三
    幀可佐，足見被告上開所辯，顯係事後卸責之詞，不足為採
    。本案此部分事證明確，被告三次恐嚇犯行，堪以認定。
(二)被告甲○○於九十五年八月十七日十九時三十分許之傷害行
    為部分：
    上揭被告以石頭及空酒瓶丟擲證人戊○○成傷之犯罪事實，
    業據被告於本院審理時供認在卷，並經證人戊○○於本院結
    證明確，復有卷附證人戊○○左背、左臂挫擦傷及右腿挫擦
    傷之道安醫院診斷證明書一紙、照片十幀得憑，足證被告之
    自白與事實相符。此部分事證明確，被告傷害犯行，至堪認
    定。
三、論罪科刑部分：
    核被告就犯罪事實一(一)(二)(三)部分，所為均係犯刑法第
    三百零五條之恐嚇罪；就犯罪事實一(四)部分，則犯刑法第
    二百七十七條第一項傷害罪。被告所犯上開四罪間，犯意各
    別，行為獨立，應予分論併罰。爰審酌被告與丁○○、戊○○、丙○○係鄰居關係，雙方糾葛多年，僅因細故即生事端
    ，且被告於恐嚇案件業經警方受理偵辦中，猶不知自制而屢
    次滋事，犯罪動機顯屬可議，暨其犯罪目的、手段，迄未與
    丁○○、戊○○、丙○○達成和解，犯後僅坦承部分犯行，
    態度非佳等一切情狀，分別量處如主文所示之刑，並依刑法
    第四十一條第一項前段諭知易科罰金之折算標準。查被告本
    案犯罪時間皆在九十六年四月二十四日以前，合於中華民國
    九十六年罪犯減刑條例第二條第一項第三款之減刑條件，均
    應予減其宣告刑二分之一，並諭知易科罰金之折算標準，併
    依刑法第五十一條第五款之規定，定其應執行刑，暨諭知易
    科罰金之折算標準，以示懲儆。再如犯罪事實欄一(三)所示
    供本案犯罪使用之不明鐮刀一支，既未據扣案，且非違禁物
    ，未免將來執行困難，爰不予宣告沒收。
據上論斷，應依刑事訴訟法第二百九十九條第一項前段，刑法第
三百零五條、第二百七十七條第一項、第四十一條第一項前段、
第五十一條第五款，刑法施行法第一條之一第一項、第二項前段
，中華民國九十六年罪犯減刑條例第二條第一項第三款、第七條
、第九條，判決如主文。
本案經檢察官郭玄義到庭執行職務。
中    華    民    國    97    年    3     月    6     日
                  刑事第四庭    審判長法  官  周淡怡
                                      法  官  廖政勝
                                      法  官  周莉菁
以上正本證明與原本無異。
如不服本判決，應於判決送達後10日內，向本院提出上訴書狀，
上訴書狀應「敘述具體上訴理由」，並按他造當事人之人數附繕
本。「切勿逕送上級法院」。
告訴人或被害人對於判決如有不服具備理由請求檢察官上訴者，
其上訴期間之計算係以檢察官收受判決正本之日期為準。
中    華    民    國    97    年    3     月    6     日
                                      書記官  卓俊杰
附錄本判決論罪科刑法條：
刑法第305條
以加害生命、身體、自由、名譽、財產之事，恐嚇他人致生危害
於安全者，處二年以下有期徒刑、拘役或三百元以下罰金。
刑法第277條
傷害人之身體或健康者，處三年以下有期徒刑，拘役或一千元以
下罰金。
犯前項之罪，因而致人於死者，處無期徒刑或七年以上有期徒刑
，致重傷者，處三年以上，十年以下有期徒刑。


司法院資訊處製作；財團法人民間司法改革基金會備份。
